臺灣高等法院臺中分院刑事判決　　　　　民國九十三年度交上訴字第二七○號
　　上　訴　人　臺灣臺中地方法院檢察署檢察官
　　被　　　告　丙○○
右上訴人因被告公共危險等案件，不服臺灣臺中地方法院中華民國九十三年一月八日
第一審判決（民國九十二年度交訴字第一六八號，起訴案號：臺灣臺中地方法院檢察
署民國九十二年度偵字第二○九三○號），提起上訴，本院判決如左：
    主  文
上訴駁回。
丙○○緩刑年，緩刑期內付保護管束。
    事  實
一、丙○○於民國（下同）九十二年十月二十四日十七時三十分許及同日十九時三十
    分至二十一時許，先後在某不詳地點飲用維士比半瓶及高梁酒二杯後，明知服用
    酒類後已達不能安全駕駛汽車等動力交通工具之程度，竟仍於同日二十二時許，
    自行駕駛車牌號碼七Ｋ─九二三一號自用小客車，搭載房進生上路。嗣於同日二
    十二時二十五分許，沿臺中縣大里市○○路由南往北方向行駛，途經中興路一段
    二六四號前時，應注意車前狀況，並隨時採取必要之安全措施，而依當時情況亦
    無不能注意之情事，竟疏未注意，遂撞及由東往西穿越中興路之行人乙○○，造
    成乙○○受有頭部外傷、前額撕裂傷、左第三至十肋骨折、氣血胸、脾臟破裂、
    右脛、腓骨骨折、左股骨骨折及出血性等傷，經送醫後，延至九十二年十月二十
    六日十八時三分死亡。丙○○於肇事致乙○○受傷後，竟未採取救護或其他必要
    措施，亦未向警察機關報告處理，竟另行起意駕車逃離現場。嗣經警據報於同年
    十月二十五日零時三十分許，在臺中縣霧峰鄉○○路二五七之二號前查獲，並施
    以酒精濃度呼氣測試，當場測得丙○○酒後吐氣所含酒精成分為每公升０．三四
    毫克，逾每公升０．二五毫克之相對安全駕駛標準；復對其施以觀察測試，發現
    其服用酒類已達不能安全駕駛動力交通工具之標準，以致肇事。
二、案經被害人乙○○配偶甲○○訴由臺中縣警察局霧峰分局報告臺灣臺中地方法院
    檢察署檢察官偵查起訴及檢察官相驗後自動檢舉後移送併辦。
    理  由
一、訊據被告丙○○對於右揭酒後駕車及過失致死之犯罪事實坦承不諱，惟矢口否認
    有何肇事逃逸之犯行，辯稱：當時因酒醉精神陷於恍惚狀態，伊不知道撞到人，
    事後警方通知我，我才知道。對酒後駕車、過失致死部分沒有意見，否認肇事逃
    逸云云。經查：
　(一)、被告對於右開酒後駕車及過失致死之事實、坦承不諱，核與告訴人甲○○指述
      情節相符，並經現場目擊證人房進生於警訊時證述屬實，復有財團法人仁愛綜
      合醫院診斷證明書、道路交通事故現場圖暨調查報告表、飲酒後吐氣所含酒精
      濃度測試單、測試觀察職務報告、臺中縣警察局舉發違反道路交通管理事件通
      知單等件及現場暨上開肇事自用小客車照片數幀附卷可稽。按刑法於八十八年
      四月二十一日經總統公布增訂第一百八十五條之三，將服用酒類不能安全駕駛
      動力交通工具而駕駛者，亦納入刑事處罰之範疇，該條規定並自同年月二十三
      日正式施行，條文中所稱「不能安全駕駛動力交通工具」係屬不確定之法律概
      念，除衡之行為人駕車時飲用酒類之程度及血液中酒精含量之多寡外，並應參
      以行為人當時之精神狀態、駕馭車輛之情形及對於交通號誌或指揮之遵守能力
      ，以資相佐，斷非徒以飲酒數量作為取決是否成罪之唯一標準，否則，個人酒
      量殊異，偶因特殊情狀致未達平日精神狀態者亦所在多有，欲以劃一標準遽為
      能否安全駕車或酒醉之論斷，誠屬難能，是駕駛人於呼氣中酒精濃度達每公升
      零點五五毫克以上者，參酌各國標準固得認為不能安全駕駛，然在此標準以下
      之行為，如輔以其他客觀事實得作為不能安全駕駛之判斷時，亦屬之，法務部
      八十八年五月十八日法八八檢字第００一六六九號函即同此意旨。被告肇事後
      經警對其施以吐氣所含酒精濃度成分測試，為每公升○．三四毫克，亦有該酒
      精測定值測試紙一件在卷可參（見偵查卷第廿四頁），而被告於偵查中亦自承
      ：發生車禍與伊喝酒不能安全駕駛確有關係，伊遭警方攔下時，走路有點東倒
      西歪，伊是因酒醉又撞到人後，害怕被處罰，便駕車逃逸等語（見偵查卷第三
      三頁），核與卷附對被告所為之測試觀察職務報告一件所載「查獲後，嫌疑人
      走路東倒西歪，顯無從為正常操控駕駛」，及「因嫌疑人有酒醉駕車、注意力
      無法集中跡象，顯無從安全駕駛操控」等情況相符可悉，被告服用酒類確已達
      不能安全駕駛動力交通工具之程度。又被告係於九十二年十月二十四日二十二
      時酒後駕車，於同二十四日二十二時二十五分許肇事，而警員係於隔日（二十
      五日）凌晨一時一分始對被告進行測試，則被告自駕車至酒測之時間相距達三
      小時又一分鐘以上，依國人體內酒精含量之代謝率計算，被告於駕車之始體內
      所含酒精濃度應非僅為每公升０．三四毫克，揆諸前揭說明，被告駕駛車輛之
      注意能力因飲酒而較平日為低，並駕車肇事，顯已不能安全駕駛動力交通工具
      ，至為灼然。次按汽車行駛時，駕駛人應注意車前狀況，並隨時採取必要之安
      全措施，及酒後不得駕駛汽車，道路交通安全規則第第九十四條第三項、第一
      百十四條第二款分別定有明文；而被告駕車時，自應注意前開交通安全規則，
      而依當時情形並無不能注意之情事，竟疏未注意，致被害人乙○○受有頭部外
      傷、前額撕裂傷、左第三至十肋骨折、氣血胸、脾臟破裂、右脛、腓骨骨折、
      左股骨骨折及出血性等傷，被害人經送醫後於九十二年十月二十六日十八時三
      分死亡，有財團法人仁愛綜合醫院診斷證明書一件附卷可稽，並經檢察官督同
      法醫師相驗屬實，製有相驗屍體證明書、驗斷書及勘驗筆錄等在卷可憑。（見
      相驗卷內）被告之酒後過失駕駛行為，核與被害人乙○○受有上開傷害死亡間
      ，有相當因果關係存在，是其酒醉駕車及過失致死犯行足堪認定。
　(二)、被告雖辯稱當時因酒醉精神陷於恍惚狀態，伊不知道撞到人，並無肇事逃逸之
      犯行云云。然查，被告於偵查中已自承肇事後害怕才駕車逃逸之事實（見偵查
      卷第三三頁），證人即與被告搭乘同一部車之房進生於九十二年十月二十五日
      臺中縣警察局霧峰分局仁化派出所警詢中亦證稱：「當時燈光昏暗視線不良，
      我知道車子有撞到，但不知道撞倒什麼東西，我叫丙○○停車察看，但丙○○
      害怕就加速逃逸。」（見偵查卷第十一頁反面），參以被告依前揭換算之呼氣
      酒精濃度並未達迷醉之狀態，被告肇事當時應尚有意識能力，且證人房進生亦
      告知被告應停車察看，被告卻仍繼續行駛等情，足認被告對於本件車禍事故發
      生當時應有認識。按汽車駕駛人駕駛汽車肇事致人受傷或死亡，應即採取救護
      或其他必要措施，並向警察機關報告，不得駛離或逃逸，道路交通管理處罰條
      例第六十二條定有明文。被告駕駛車輛撞擊被害人致其人車倒地，且對告訴人
      當場受有傷害已有認識，其竟未採取救護或其他必要措施，並向警察機關報告
      ，即逕行駕車離去，嗣經警循線查獲，其肇事逃逸已甚灼然。是被告肇事逃逸
      之犯行，亦堪以認定。至被告於原審審理時雖另辯稱，檢察官偵查時以收押威
  脅，伊始承認肇事後害怕才駕車逃逸之情，惟未能指出具體事證，以供調查，
      且檢察官於原審到庭時亦否認有威脅被告認罪情事（見原審卷第五二頁），況
      被告於偵查時所為此認罪情形，核與證人房進生之證述相符，已如上述，是被
      告此辯解，不足為憑，其此偵查時之自白，仍可為其犯罪認定之憑據，併此
      明。
二、核被告丙○○所為，係犯刑法第一百八十五條之三酒醉駕車罪、第一百八十五條
    之四肇事逃逸罪及同法第二百七十六條第一項之過失致死罪。被告所犯過失致死
    部分，經檢察官移請併原審審理（九十二年度偵字第二三○八二號），移送併辦
    部分與原起訴之過失傷害罪部分有裁判上一罪關係，且本件原審時蒞庭檢察官並
    當庭變更過失傷害部分之起訴法條為過失致死，經原審一併審究，附此敘明。被
    告所犯上開三罪，罪名互異，行為互殊，應予分論併罰。被告酒後駕車，因而致
    人死亡，依法應負刑事責任，就其所犯過失致人於死部分，應依道路交通管理處
    罰條例第八十六條第一項之規定加重其刑。
三、原審依刑法第一百八十五條之三、第二百七十六條第一項、第一百八十五條之四
    、第五十一條第五款、道路交通管理處罰條例第八十六條第一項、罰金罰鍰提高
    標準條例第一條前段，審酌被告酒醉後已不能安全駕駛，仍不顧公眾之安危，貿
    然駕車，造成他人死亡，應予非難；被告過失程度之輕重、被告肇事後更棄被害
    人於不顧，其罪行甚重、被告肇事後態度及肇事後未能與被害人家屬達成民事和
    解賠償損害等一切情狀，分別就酒醉駕車罪處有期徒刑二月，過失致死罪處有期
    徒刑十月，肇事逃逸罪處有期徒刑七月，並定其應執行刑為有期徒刑一年六月。
    經核其認事用法，均無違誤，量刑亦稱妥適，公訴人依被害人家屬請求，上訴意
    旨，以被告未與被害人家屬和解，賠償損害，量刑過輕，指摘原判決不當，惟被
    告於本院審理時，已與被害人家屬達成和解，賠償損害，有和解書附卷可證，是
    公訴人之上訴，為無理由，應予駁回。
四、查被告未曾受有期徒刑以上刑之宣告，有臺灣高等法院被告全國前案紀錄表附卷
    可稽，其於本院審理時，已與被害人家屬和解，賠償損失，並表悔意，經此偵審
    程序之教訓，尚知警惕，應無再犯之虞，本院認其刑之宣告，以暫原執行為適當
    ，併予諭知緩刑四年，並於緩刑期內付保護管束，以資惕勵。
五、據上論斷，應依刑事訴訟法第三百六十八條，刑法第七十四條第一款，第九十三
    條第一項，判決如主文。
本案經檢察官丁○○到庭執行職務。
中     華     民     國     九十三     年      四      月      七       日
                                   臺灣高等法院臺中分院刑事第一庭
                                   　　　審判長法  官　陳　紀　綱
                                   　　　　　　法　官  方  艤  駐
                                   　　　　　　法　官　陳　登　源
右正本證明與原本無異。
肇事逃逸部分得上訴，餘不得上訴。
如不服本判決應於收受送達後十日內向本院提出上訴書狀，其未敘述上訴之理由者並
得於提起上訴後十日內向本院補提理由書（均須按他造當事人之人數附繕本）。
                                               書記官　林　明　冬
中     華     民     國     九十三     年      四      月      八       日
附錄論罪科刑法條
刑法第二百七十六條第一項：
因過失致人於死者，處二年以下有期徒刑、拘役或二千元以下罰金。
刑法第一百八十五條之三：
服用毒品、麻醉藥品、酒類或其他相類之物，不能安全駕駛動力交通工具而駕駛者，
處一年以下有期徒刑、拘役或三萬元以下罰金。
刑法第一百八十五條之四：
駕駛動力交通工具肇事，致人死傷而逃逸者，處六月以上五年以下有期徒刑。
                                                              　　　　　Ｆ
